【裁判字號】    89,易,359
【裁判日期】    890222
【裁判案由】    偽造文書
【裁判全文】
臺灣臺中地方法院刑事判決                          八十九年度易字第三五九號
    公  訴  人  台灣台中地方法院檢察署檢察官
    被      告  乙○○
右列被告因偽造文書等案件，經檢察官提起公訴（八十八年度偵字第一四九一五號）
，本院判決如左：
    主  文
乙○○無罪。
    理  由
一、公訴意旨略以：被告乙○○係設於台中市○○路○段三一二號「桂宏診所」之醫
    師，該診所與中央健康保險局中區分局簽約為全民健康保險特約醫事服務機構，
    其明知甲○○並未於民國八十七年四月十四日，前往該診所以健康保險保險對象
    身分做健康檢查，卻於病歷上為虛偽不實之記載稱甲○○曾於八十七年四月十四
    日做健康檢查，並向中央健康保險局中區分局申報甲○○之健康檢查醫療費用新
    台幣（下同）五百二十元，使中央健康保險局中區分局限於錯誤而給付五百二十
    元，因認被告涉有刑法第二百十六條、第二百十五條之行使業務上登載不實罪嫌
    及刑法第三百三十九條第一項之詐欺取財罪嫌云云。
二、按犯罪事實應依證據認定之，無證據不得推定其犯罪事實；又不能證明被告犯罪
    者，應諭知無罪之判決，刑事訴訟法第一百五十四條、第三百零一條第一項分別
    定有明文。又認定不利於被告之事實，須依積極證據，苟積極證據不足為不利於
    被告事實之認定時，即應為有利於被告之認定，更不必有何有利之證據，最高法
    院著有三十年上字第八一六號判例可資參照。公訴意旨認被告涉有前開罪嫌，無
    非以證人甲○○於偵查中證稱：伊並未在該診所接受健康檢查，亦不知該診所地
    址等語，為其論據。訊之被告堅決否認有何上開犯行，辯稱：甲○○原係台中市
    協園診所蔡鎮亨醫師之病人，其於八十七年四月十四日至該診所接受成人健康檢
    查，經蔡醫師抽血、採尿後，因蔡醫師年事已高，乃轉介至被告診所，再由被告
    將檢體委由復興醫事檢驗所檢驗後，將全民健康保險成人預防保健服務檢查單交
    由蔡醫師轉交甲○○，但因蔡醫師與甲○○間因甲○○之女在協園診所就診恢復
    情形發生誤會，未將檢查報告交付甲○○，致甲○○稱未接受健康檢查等語。
三、經查，證人甲○○於審理中證稱：八十七年四月十四日伊女兒因腦震盪至協園診
    所急救，蔡醫師問伊是否要作成人健康檢查，原本伊不想作，但因女兒在該診所
    急救，遂接受抽血、採尿，全民健康保險成人預防保健服務檢查單上「甲○○」
    （詳偵查卷第二十七頁）之簽名是伊親簽；中央健康保險局人員及檢察官係訊問
    伊是否曾至桂宏診所接受健康檢查，因伊確不曾至桂宏診所就診，且不知蔡醫師
    將健康檢查業務轉介給桂宏診所，始答稱「沒有」等語，而經本院將前述「甲○
    ○」之簽名與證人甲○○於偵查中及收受傳票時之簽名比對結果，確屬相符。次
    查，前開全民健康保險成人預防保健服務檢查單上記載證人甲○○之地址為：台
    中市○區○○路一七四巷三五弄三號，亦與證人甲○○國民身分證上整編前之地
    址相同（現已整編為自由路四段二四○號），此有證人甲○○之國民身分證影本
    附卷可稽。又全民健康保險成人預防保健服務檢查單上記載證人甲○○之身高一
    百五十二公分，亦與證人甲○○於審理中自承其身高一百五十幾公分相當。綜上
    諸情以觀，證人甲○○確實經協園診所轉介由被告從事健康檢查，被告前開所辯
    堪以採信。此外，復查無其他證據足資認定被告有何行使業務上登載不實及詐欺
    取財之犯行，揆諸首開法條及判例意旨，既不能證明被告犯罪，自應諭知無罪之
    判決。
據上論斷，應依刑事訴訟法第三百零一條第一項，判決如主文。
中      華      民      國      八十九      年      二    月  二十二    日
                                    臺灣臺中地方法院刑事第二庭
                                        法  官 陳  文  燦
右正本證明與原本無異。
如不服本判決，應於送達後十日內向本院提出上訴狀（須附繕本），上訴於台灣高等
法院台中分院。
                                        書記官
中      華      民      國      八十九      年    二      月 二十二     日


司法院資訊處製作；財團法人民間司法改革基金會備份。
